臺灣高等法院刑事判決
110年度上易字第192號
上  訴  人  
即  被  告  謝孟珊（原名謝宸希）  



上列上訴人因詐欺案件，不服臺灣基隆地方法院109年度易字第1
31號，中華民國109年9月2日第一審判決（起訴案號：臺灣基隆
地方檢察署108年度偵字第2729號），提起上訴，本院判決如下
：
    主  文
上訴駁回。
    事實及理由
一、經本院審理結果，認第一審以上訴人即被告（下稱「被告」
    ）犯刑法第30條第1項前段、第339條第1項之幫助詐欺取財
    罪，處有期徒刑5月，並諭知易科罰金折算標準為新臺幣（
    下同）1,000元折算1日。認事用法及量刑均無不當，應予維
    持，並引用第一審判決書記載之事實、證據及理由（如附件
    ）。
二、被告上訴意旨略以：我不認識本案相關的被害人胡鋒洲、陳
    文龍及蔡玉萍，又因當時早已染上毒癮，有些神智不清，才
    於偵查中無法明確說出何時、地遺失，於審理中才想到丟在
    翁新豊家中，此外，對原審量刑不服云云。
三、經查：
  ㈠原審依調查證據之結果，認定被告謝孟珊（原名謝宸希）依
    一般社會生活之通常經驗，本可預見若將行動電話門號SIM
    卡提供予不相識之人，可能幫助他人作為不法犯罪用途，竟
    仍不違其本意，基於幫助詐欺之不確定故意，於民國107年5
    月1日至同年5月14日間某日，將其所申辦行動電話門號0000
    000000號（下稱本案門號）之SIM卡，以不詳方式交付真實
    姓名年籍不詳之詐騙集團成員，該成員取得上開SIM卡後，
    即意圖為自己不法之所有，基於詐欺取財之犯意，於107年5
    月12日11時42分、同年5月14日12時34分許，陸續以本案門
    號撥打電話予胡鋒洲，佯裝為胡鋒洲之友人陳文龍，誆稱要
    向胡鋒洲借款新臺幣（下同）7萬元云云，致胡鋒洲陷於錯
    誤，而於同日14時11分許匯款7萬元至蔡玉萍（涉嫌詐欺部
    分，業經臺灣雲林地方檢察署檢察官為不起訴處分確定）所
    有之中華郵政帳號00000000000000號帳戶內，該款項旋遭提
    領一空，謝孟珊即以此方式幫助該詐騙集團成員詐欺取財得
    逞。嗣胡鋒洲發覺有異，報警循線查知上情，係犯刑法第30
    條第1項前段、第339條第1項之幫助詐欺取財罪。業於原判
    決理由中論述明確，且於量刑時審酌被告提供本案門號予詐
    欺集團成員不法使用，非但助長社會詐欺財產犯罪之風氣，
    致使無辜民眾受騙而受有財產上損害，亦擾亂金融交易往來
    秩序，危害社會正常交易安全，復因而造成執法機關不易查
    緝犯罪行為人之真實身分，更增加被害人求償上之困難，實
    無可取；另其犯後矢口否認，多所辯解，未能賠償告訴人所
    受損失，不見其有悔過遷善之心，難就其刑度為有利之考量
    ，兼衡其犯罪動機、目的、手段、情節、自述智識程度為高
    職畢業如前述、告訴人蒙受財產損失之程度等一切情狀，就
    原判決事實欄所載犯行，量處有期徒刑5月，並諭知易科罰
    金折算標準，合於刑法第57條等量刑事由，尚稱允當。
　㈡被告雖執前詞提起上訴，惟證人翁新豊於原審中證稱：我認
    識謝孟珊，我知道她辦了很多預付卡門號，但我不曾拿被告
    辦的預付卡門號去使用，於107年時，因被告之前要修車跟
    我借錢，後來沒有還，也沒跟我聯絡就不見，因為我受騙當
    然會心生不滿，所以就想要找被告，我在臉書群組找，在群
    組裡面有人在聊，說被告在賣預付卡等語（見原審卷第307
    至313頁），則由證人翁新豊之證詞，堪認被告謝孟珊於107
    年間因向證人借款未還而失聯之情，是被告猶執前詞否認犯
    罪並要求再次傳喚證人翁新豊到庭，並非可採。
　㈢又按刑罰之量定，為事實審法院之職權，倘法院已審酌刑法
    第57條各款所列情狀，而所量定之刑並未逾越法定刑範圍，
    亦無顯然失當情形，自不得任意指為違法（最高法院92年度
    台上字第2116號判決意旨參照），是刑罰之量定，為求個案
    裁判之妥當性，法律賦予法院裁量之權，量刑輕重，屬為裁
    判之法院得依職權自由裁量之事項，苟其量刑已以行為人之
    責任為基礎，並斟酌刑法第57條各款所列情狀，在法定刑度
    內，酌量科刑，如無偏執一端，致明顯失出失入情形，上級
    審法院即不得單就量刑部分遽指為不當或違法，準此，原審
    於量刑時已審酌被告犯罪之動機、手段、目的、被害人所受
    之損害、被告犯後否認犯行之態度及其智識程度等一切情狀
    ，量處有期徒刑5月，並諭知易科罰金之折算標準，核已合
    於刑法第57條各款所列量刑事由，並無明顯失當或不合比例
    原則之處，上訴意旨主張原審量刑過重云云，自非可採。
四、綜上所述，本件被告上訴為無理由，應予駁回。　　　
五、本件被告經合法傳喚，無正當理由而未到庭，爰不待其陳述
    而為一造辯論判決。　　　
據上論結，應依刑事訴訟法第373 條、第368 條、第371條，判
決如主文。
本案經檢察官劉星汝提起公訴，檢察官楊四猛到庭執行職務。
中　　華　　民　　國　　110 　年　　4 　　月　　29　　日
　　　　　　      刑事第七庭  審判長法　官  孫惠琳
　　　　　　　　　　　　　　　　　  法　官  王惟琪
　　　　　　　　　　　　　　　　　  法　官  連雅婷
以上正本證明與原本無異。
不得上訴。
                                    書記官  潘文賢
中　　華　　民　　國　　110 　年　　4 　　月　　29　　日

附件：
臺灣基隆地方法院刑事判決
                                      109年度易字第131號
公　訴　人　臺灣基隆地方檢察署檢察官
被　　　告　謝孟珊（原名謝宸希）
                   
                   
                   
                   
                   
上列被告因詐欺案件，經檢察官提起公訴（108 年度偵字第2729
號），本院判決如下：
    主  文
謝孟珊幫助犯詐欺取財罪，處有期徒刑伍月，如易科罰金，以新
臺幣壹仟元折算壹日。
    事  實
一、謝孟珊（原名謝宸希）依一般社會生活之通常經驗，本可預
    見若將行動電話門號SIM 卡提供予不相識之人，可能幫助他
    人作為不法犯罪用途，竟仍不違其本意，基於幫助詐欺之不
    確定故意，於民國107 年5 月1 日至同年5 月14日間某日，
    將其所申辦行動電話門號0000000000號（下稱本案門號）之
    SIM 卡，以不詳方式交付真實姓名年籍不詳之詐騙集團成員
    ，該成員取得上開SIM 卡後，即意圖為自己不法之所有，基
    於詐欺取財之犯意，於107 年5 月12日11時42分、同年5 月
    14日12時34分許，陸續以本案門號撥打電話予胡鋒洲，佯裝
    為胡鋒洲之友人陳文龍，誆稱要向胡鋒洲借款新臺幣（下同
    ）7 萬元云云，致胡鋒洲陷於錯誤，而於同日14時11分許匯
    款7 萬元至蔡玉萍（涉嫌詐欺部分，業經臺灣雲林地方檢察
    署檢察官為不起訴處分確定）所有之中華郵政帳號00000000
    000000號帳戶內，該款項旋遭提領一空，謝孟珊即以此方式
    幫助該詐騙集團成員詐欺取財得逞。嗣胡鋒洲發覺有異，報
    警循線查知上情。
二、案經胡鋒洲訴由雲林縣警察局北港分局報告臺灣雲林地方檢
    察署陳請臺灣高等檢察署檢察長令轉臺灣基隆地方檢察署檢
    察官偵查起訴。
    理  由
壹、程序方面：本件認定事實所引用之卷證資料，屬於傳聞之供
    述證據部分，檢察官及被告謝孟珊於本院審理時均稱同意有
    證據能力等語（見本院卷第151 頁至154 頁、第366 頁），
    而本院審酌該等言詞陳述作成時之情況，並無證據證明係違
    背法定程序或違反陳述者意願所取得，且本院認為均適當得
    為證據，依刑事訴訟法第159 條之5 第1 項之規定，均應有
    證據能力；而其餘非供述證據資料，亦查無係違背法定程序
    而取得，自均應有證據能力。
貳、實體方面：
一、事實認定之理由：
  ㈠訊據被告固坦承親自申設本案門號，惟矢口否認有何幫助詐
    欺取財犯行，辯稱：伊因為之前手機欠費無法申辦月租型門
    號，故1 次申辦5 張預付卡門號欲使用網路服務（1 門號可
    享有3 天網路吃到飽服務），那陣子伊常去朋友翁新豊家，
    一待就是半天以上，伊使用過的門號隨手亂丟，應該是被翁
    新豊撿走拿去做詐騙云云。經查：
  ①被告於107 年5 月1 日向遠傳電信股份有限公司申辦5 支門
    號預付卡（即本案門號，及其他4 支門號0000000000、0000
    000000、0000000000、0000000000號），業據被告於偵查中
    及本院審理時坦承不諱（見偵2729卷第61至65頁，偵5706卷
    第39至40頁，本院卷第147 至157 頁、第366 至370 頁），
    並有本案門號申請書影本、被告名下之門號申請資料在卷可
    考（見偵5706卷第83至103 頁，偵2729卷第31至58頁）。又
    告訴人胡鋒洲於上述時間接獲顯示本案門號來電，嗣受騙交
    付金錢等情，業據告訴人於警詢時證述明確（見雲警卷第3
    至4 頁），並有臺中市政府警察局霧峰分局四德派出所受理
    詐騙帳戶通報警示簡便格式表、金融機構聯防機制通報單、
    霧峰區農會匯款申請書、手機通話詳細資料照片存卷足憑（
    見雲警卷第5 頁、第7 頁、第8 頁、第23頁）。另前述被告
    與本案門號同時申請之4 支門號，其中0000000000、000000
    0000、0000000000號等3 支門號，同遭其他民眾舉報為詐騙
    電話，有165 反詐騙資訊平台查詢資料附卷可稽（見偵2729
    卷第97至127 頁），此部分之事實均堪認定。
  ②被告雖以前詞置辯，然查其於偵訊時稱：本案門號是伊申辦
    ，用完SIM 卡內預付的額度就丟掉，因為辦預付卡只要300
    元，且有網路及通話，伊用完丟掉沒有再儲值，因為新辦比
    較划算，SIM 卡丟棄在不是新北就是基隆，亂丟可能被別人
    撿走做詐騙等語（見偵5706卷第39至40頁，偵2729卷第61至
    62頁），均就本案門號SIM 卡何時丟棄、丟棄何處等細節陳
    述含糊概括，於本院審理時卻能明確指陳係在證人翁新豊家
    中丟棄，與一般人記憶常規有悖，顯有可疑，再參酌證人翁
    新豊於本院審理時亦與被告各執一詞，否認案發前後與被告
    有何接觸、聯絡等節（見本院卷第307 頁至313 頁），更況
    被告實未親見證人翁新豊撿拾使用丟棄之SIM 卡，所述當屬
    臆測之詞，殊難採認。
  ③被告雖稱欲使用新辦預付卡之3 日網路吃到飽服務，用完餘
    額後即丟棄SIM 卡云云，除其所圖與經濟原則有違外（3 日
    需240 元，1 個月網路費用即高達2,400 元，顯高於一般月
    租型網路費用，以被告於多家電信公司有欠費紀錄，經濟堪
    慮之狀況下，顯然不可能為之），被告亦從未申請數量如此
    多之預付卡門號之紀錄（見本院卷第173 至185 頁5 大電信
    公司相關函文），復細閱本案門號通聯紀錄、儲值紀錄（見
    偵5706卷第41至58頁，本院卷第105 頁），係自107 年5 月
    8 日始有通話使用之紀錄，其後即有多筆通聯，基地台位置
    均落於金門縣烈嶼鄉或金門縣金城鎮等地，惟至次日即107
    年5 月9 日，預付卡內最初額度使用完畢進行第1 次儲值，
    其後於5 月10日、5 月12日、14日均曾陸續儲值，惟上開期
    間內門號所在基地台位置相近，更從無落在被告前稱SIM 卡
    丟棄地即基隆、新北等地者，可以得悉持用本案門號者自開
    卡使用之初、至後續儲值、甚而行本案詐騙時，期間內應未
    易手，則被告所辯係其使用後遭他人撿拾盜用等節，應屬無
    稽。
  ④犯罪集團遂行詐欺取財犯行過程中，為確保達成詐欺取財之
    目的、取得贓款並躲避檢警追緝，若以他人之行動電話門號
    供作與被害人聯絡之工具使用時，通常會先取得該門號持有
    人之同意及交付使用，倘使用他人遺失之行動電話門號SIM
    卡，將無法預估該SIM 卡之遺失人是否及何時向電信公司辦
    理停話、掛失或報警處理。且使用SIM 卡撥打電話可以依基
    地台位置查緝到使用人，倘SIM 卡申辦者發現SIM 卡遭竊後
    報案，難以想像行竊者會干冒自曝犯行遭查緝、身分遭鎖定
    之風險，使用竊盜、拾得所取得之SIM 卡並用以進行詐欺取
    財之犯罪。更況預付卡之使用期限通常為開通日或每次儲值
    日起6 個月內有效，本案門號亦係如此（見偵5706號卷第85
    頁申請書影本契約條款可見），若撿拾取得SIM 卡者，實無
    法確認該SIM 卡是否確能儲值使用，自此可以推知本案詐騙
    集團成員已確認本案門號功能尚存、安全無虞始遂行詐欺犯
    行，更況被告同日申設5 支預付卡門號中，即有4 支門號遭
    舉報為詐騙電話如上述，衡諸一般事理，若真係被告使用完
    畢丟棄後遭他人撿拾續儲值使用，實無可能如此湊巧，又若
    被告係陸續使用丟棄，理應為不同人所撿拾或僅有少量單一
    門號遭詐騙集團利用，實無可能多支門號於短期內均為詐騙
    集團成員所利用，是被告所辯純屬卸責之詞，不足採信，益
    證本案門號確係被告自行交付他人使用無訛。
  ⑤刑法上之故意犯，可分為確定故意與不確定故意，所謂不確
    定故意即指行為人對於構成犯罪之事實，預見其發生而其發
    生並不違反其本意，刑法第13條第2 項定有明文。衡之我國
    行動電話通信業者對於申辦行動電話門號使用並無特殊資格
    及使用目的之限制，故凡有正當目的使用行動電話門號之必
    要者，均可自行前往業者門市或特約經銷處申辦使用，殊無
    借用他人名義申辦行動電話門號使用之理。倘不自行申辦行
    動電話門號，反無故向無信賴關係之他人取得行動電話門號
    SIM 卡使用，依常理得認為其取得他人行動電話門號SIM 卡
    使用之行徑，極可能與財產犯罪密切相關，並藉此規避有犯
    罪偵查權限之機關循線追查之可能。況近年來利用人頭行動
    電話門號以行詐騙之事屢見不鮮，不僅經媒體廣為報導，並
    經政府多方宣導，是依一般人之智識及社會生活經驗，極易
    認知收受行動電話門號SIM 卡者悖於常情未使用自己之門號
    而使用他人門號，顯為遂行通聯紀錄不易循線追查之目的，
    自應避免本身行動電話門號被不法行為人利用為詐財之工具
    。倘見他人不自行申請行動電話門號，反蒐集不特定人之行
    動電話門號使用，衡情當可預見被收集之行動電話門號可能
    被利用為與財產犯罪有關之工具，是以一般人若無意使用或
    不慎遺失，必向電信公司申請門號停話或掛失，避免個人財
    產權益受不測損害、或遭不法之徒資為犯罪工具。被告為一
    成年具社會經驗之人，對上情應可認識，更況其自述曾從事
    通訊行員工，並有甚多社會工作經驗及歷練（見本院卷第15
    0 至151 頁），就上情殊難諉為不知，且案發前不多時因提
    供私人帳戶而涉詐欺案件，於107 年4 月10日遭臺灣基隆地
    方檢察署檢察官起訴在案（見本院卷第23至28頁），雖當時
    被告尚未遭法院判處罪刑，然其對於同涉重要個資之行動門
    號理應更加戒慎警惕，小心保管以免淪為詐騙工具之虞，猶
    將本案門號SIM 卡提供予他人使用，實與常理有違，是被告
    對蒐集SIM 卡之人可能將SIM 卡供作詐欺取財之非法用途一
    節，應有所預見。而被告既可預見上情仍不違背其本意，提
    供本案門號SIM 卡，且迄至告訴人遭詐騙為止，從未進行掛
    失或停話等動作，具有容任他人使用SIM 卡犯罪之不確定故
    意，至為灼然。
  ㈡綜上，本案事證皆已明確，被告犯行洵堪認定，應予依法論
    科。
二、論罪科刑：
  ㈠刑法上之幫助犯，係以幫助之意思，對於正犯資以助力，而
    未參與實施犯罪之行為者而言（最高法院49年台上字第77號
    判例意旨參照）。本案被告提供本案門號予詐欺集團成員使
    用，復無證據證明被告有何參與詐欺取財犯行之構成要件行
    為，應屬出於幫助之意思，而對於該詐欺集團成員遂行詐欺
    取財犯行資以助力，為幫助犯。核被告所為，係犯刑法第30
    條第1 項前段、第339 條第1 項之幫助詐欺取財罪。
  ㈡被告以幫助之意思，參與構成要件以外之行為，依刑法第30
    條第2 項規定，按正犯之刑減輕之。
  ㈢爰以行為人之責任為基礎，審酌被告提供本案門號予詐欺集
    團成員不法使用，非但助長社會詐欺財產犯罪之風氣，致使
    無辜民眾受騙而受有財產上損害，亦擾亂金融交易往來秩序
    ，危害社會正常交易安全，復因而造成執法機關不易查緝犯
    罪行為人之真實身分，更增加被害人求償上之困難，實無可
    取；另其犯後矢口否認，多所辯解，未能賠償告訴人所受損
    失，不見其有悔過遷善之心，難就其刑度為有利之考量，兼
    衡其犯罪動機、目的、手段、情節、自述智識程度為高職畢
    業如前述、告訴人蒙受財產損失之程度等一切情狀，量處如
    主文所示之刑，並諭知易科罰金之折算標準，以示懲儆。
據上論斷，應依刑事訴訟法第299 條第1 項前段，刑法第30條第
1 項前段、第2 項、第339 條第1 項、第41條第1 項前段，刑法
施行法第1 條之1 第1 項，判決如主文。
本案由檢察官劉星汝提起公訴，經檢察官黃耀賢到庭執行職務。
中　　華　　民　　國　109 　　年　　9 　　月　　2 　　日
                  刑事第六庭  審判長法  官  簡志龍
                                    法  官  藍君宜
                                    法  官  鄭富容
以上正本證明與原本無異。
如不服本判決應於收受送達後20日內向本院提出上訴書狀，並應
敘述具體理由；其未敘述上訴理由者，應於上訴期間屆滿後20日
內向本院補提理由書(均須按他造當事人之人數附繕本)「切勿逕
送上級法院」。
中　　華　　民　　國　 109　　年　　9 　　月　　2 　　日
                                    書記官  耿珮瑄
附錄本案論罪科刑法條：
中華民國刑法第30條
（幫助犯及其處罰）
幫助他人實行犯罪行為者，為幫助犯。雖他人不知幫助之情者，
亦同。
幫助犯之處罰，得按正犯之刑減輕之。
中華民國刑法第339條
（普通詐欺罪）
意圖為自己或第三人不法之所有，以詐術使人將本人或第三人之
物交付者，處 5 年以下有期徒刑、拘役或科或併科 50 萬元以
下罰金。
以前項方法得財產上不法之利益或使第三人得之者，亦同。
前二項之未遂犯罰之。